【裁判字號】    90,上易,3003
【裁判日期】    900928
【裁判案由】    竊盜
【裁判全文】
臺灣高等法院刑事判決                            九十年度上易字第三○○三號
    上  訴  人    臺灣桃園地方法院檢察署檢察官
    被      告    乙○○
右上訴人因被告竊盜件，不服臺灣桃園地方法院九十年度易字第七三五號，中華民國
九十年五月八日第一審判決（起訴案號：臺灣新竹地方法院檢察署九十年度偵字第四
０一八號）提起上訴，本院判決如左：
    主  文
上訴駁回。
    理  由
一、公訴意旨略以：被告乙○○意圖為自己不法之所有，於民國九十年三月四日十五
    時四十九分許，在桃園縣平鎮市○○路「龍岡保齡球館」前，欲以進入車內駕駛
    座接通電路之方法竊取被害人甲○○所有車號ＶＸ─四八五三號自小客車，尚未
    得手即為警當場查獲，因認被告涉有刑法第三百二十條第一項（公訴人漏載第三
    項）之竊盜未遂罪嫌云云。
二、被告乙○○於本院審理時經合法傳喚，雖無正當理由不到庭，惟查其於前揭時、
    地欲以接線引電俾啟動引擎之方式，竊取ＶＸ─四八五三號自小客車，於未得手
    之前旋遭警查獲等情，業據渠於警訊時坦承不諱，核與證人即當場查獲被告之員
    警楊宏升於原審時證述：「（抓到被告時，被告當時作何？）電門線已被拉出來
    ，被告正在接觸電門線試著發動。」等語相符，足認當時被告已著手並確欲以右
    述之方法竊取該車，隨即為警查獲，而未得逞，嗣被告雖翻異前詞，辯稱其僅欲
    搜尋撿拾車上之物云云，顯屬飾卸之詞，殊無值採。
三、惟按物權，除法律另有規定外，因拋棄而消滅。而刑法上之竊盜罪，以意圖為自
    己或第三人不法之所有，竊取他人之動產為成立要件，若所取得之物，係他人拋
    棄之無主物，已非他人所有之動產，即與竊盜罪之構成要件不合（最高法院著有
    八十六台上字第一六六八號判決可資參照）。本件證人甲○○固於原審審理時結
    證稱：「（這ＶＸ─四八五三號自小客車是你的？）是，自八十九年十月就停在
    那邊。（此部車你到底還要不要？）當時還要，只是沒有電。（停那邊後還有再
    開？）有，後把電瓶拔去充電後欲放回去，卻發現車子遭破壞，心想車子已不能
    用，不要了。（打算不要該車之日期？）今年過年前【即九十年一月下旬】。（
    直至警察通知，你才又來看這部車？）是，此期間均未刻意過去看，只是經過時
    瞄一下而已」等語；另於本院九十年九月十一日調查時亦證述：車子很容易拋錨
    ，所以在過年前本來就要去報廢等語。是自九十年一月下旬起，證人甲○○已「
    不要」該車，有「拋棄」所有之意思；且渠將之棄置在原停放處所，未予聞問，
    亦可認其已脫離該車之占有，縱偶於路過之際，猶會略瞄一眼，自難據此遽遂認
    甲○○係仍關心查看該車之現狀而續具占有之意。是於九十年一月下旬時，甲○
    ○既已「拋棄」並脫離該車之占有，則自斯時起，客觀上該車主既已拋棄所有權
    之意思，至於是否依行政程序辦理報廢手續初非所問，本件汽車仍應視為無主物
    無疑。基此，九十年三月四日被告雖有欲私自擅取駕車之行為，然客觀上行為客
    體既不該當竊盜罪構成要件要素，雖被告主觀上具竊盜犯意，然既因行為客體不
    該當，即與竊盜罪之構成要件不合。此外，復查無其他具體事證足資證明被告犯
    罪，依法應為無罪之諭知。原審以不能證明被告犯罪，諭知被告乙○○無罪之判
    決，核無違誤，應予維持，檢察官上訴意旨略以：原審認被告乙○○雖主觀上有
    不法所有之意圖，客觀上亦有私自擅取之行為，卻為無罪之判決，無非係以被告
    所竊取者係屬「無主物」、故屬「客體之欠缺」為其論據。然據車主即證人甲○
    ○於原審審理中稱其所有車號ＶＸ－四八五號自小客車自八十九年十月即停在該
    處，當時還要，只是沒有電。後把電瓶拔去後欲放回去，卻發現車子遭破壞，心
    想車子不能用，不要了，於今年過年前「打算」不要了，此期間均未刻意過去看
    ，只是經過時瞄一下而已，之前早就要辦報廢但有欠稅，想等有錢再去辦等語。
    足認證人甲○○係因該車不能「使用」不欲耗費修理，才「打算」不要了，但依
    其尚未依程序報廢，即經過停放處仍會查看等情，應認其仍為所有權人，有權隨
    時排除任何人之占用，至其使用與否本為所有權人可自由決定處分，尚難因其不
    欲依該物之功能使用而予棄置路旁即認該車係「無主物」，此亦與吾人之生活經
    驗不符。綜上說明，被告之私接電門欲竊車之犯行，實該當刑法竊盜罪之構成要
    件，是原審認定被告無罪，尚有未洽云云，指摘原判決不當，請求撤銷改判，為
    無理由，應予駁回。
四、被告乙○○經合法傳喚，無正當理由不到庭，爰不待其陳述逕行判決。
據上論斷，應依刑事訴訟法第三百六十八條、第三百七十一條，判決如主文。
本案經檢察官沈世箴到庭執行職務。
中      華      民      國     九十     年      九      月    二十八    日
                              臺灣高等法院刑事第二十一庭
                                  審判長法  官  葉  騰  瑞
                                        法  官  黃  國  忠
                                        法  官  江  國  華
右正本證明與原本無異。
不得上訴。
                                        書記官  吳  碧  玲
中      華      民      國     九十     年      十    月        二      日


司法院資訊處製作；財團法人民間司法改革基金會備份。
